【裁判字號】    90,判,636
【裁判日期】    900419
【裁判案由】    虛報進口貨物
【裁判全文】
最  高  行  政  法  院  判  決                      九十年度判字第六三六號
    原      告  臺灣彌榮工業股份有限公司
    代  表  人  甲○○
    被      告  財政部高雄關稅局
    代  表  人  鍾火成
右當事人間因虛報進口貨物事件，原告不服財政部中華民國八十八年十一月二十日台
財訴第000000000號再訴願決定，提起行政訴訟。本院判決如左：
    主  文
原告之訴駁回。
訴訟費用由原告負擔。
    事  實
緣原告於民國八十七年九月十日委由大群報關有限公司，向被告中島支局報運進口大
陸產製文具乙批（進口報單：第ＢＤ＼八七＼Ｒ七八五＼○四○四號），經查驗結果
，來貨除第一、三至八項相符外，第二項來貨為彩色筆組合計四○○ＰＣＳ（每盒內
含九○ＰＣＳ各類彩色筆、彩色鉛筆及文具），核與該項原申報貨名PLASTIC EMPTY
BOX 800 PCS 不符，並經受任之報關行人員簽認查驗結果在卷。該申報不符貨物且非
屬經經濟部公告准許間接進口之大陸物品，遂認原告顯有虛報進口貨物名稱，涉及逃
避管制之違法行為。被告乃依財政部關稅總局驗估處查價結果，核算涉案貨物完稅價
格後，依照海關緝私條例第三十七條第三項轉據同條例第三十六條第一、三項之規定
，處以原告涉案貨物貨價一倍之罰鍰計新臺幣（下同）五九、五八七元，並沒入涉案
貨物。原告不服，聲明異議，未獲變更，一再訴願，遞遭決定駁回，遂提起行政訴訟
。茲摘兩造訴辯意旨於次：
原告起訴意旨略謂：供應商理貨人員誤裝出貨品項，原告購買八○○ＰＣＳ彩色筆空
盒，供應商倉庫理貨人員誤裝四○○ＰＣＳ彩色筆盒組。若非海關查驗，原告也要等
收到貨入庫點收後才會發現。如何能在未裝貨前即知悉，況且原告若刻意逃避管制，
如何會以較多數量報關而甘付雙倍之關稅。綜上所述，請求撤銷原處分、訴願及再訴
願決定等語。
被告答辯意旨略謂：經查國際貿易實務，買賣雙方於貨物成交時，即明確約定所運貨
物之名稱、品質、規格、數量等條件，雙方悉依約定程序辦理交貨，且來貨貨品繁雜
、多樣性，原告於報運進口時，自應謹慎小心多方查證後，據實申報，以免受罰，原
告不為此圖，致有申報貨名不符情事，因案彩色筆盒組非屬「臺灣地區與大陸地區
貿易許可辦法」第七條規定准許輸入之大陸物品，並涉逃避管制，違章事證明確，核
其所為縱非故意，亦難謂無過失，依司法院大法官會議釋字第二七五號解釋意旨，自
應受罰。復查原告並未於海關發覺不符之前，報備誤裝，亦未舉證證明係屬出於同一
發貨人發貨兩批以上，互相錯裝誤運情事，當無「進出口貨物查驗及取樣準則」第十
九條免罰之適用。再查本案違法情事為虛報貨名逃避管制，事涉能否進口，自不能純
以所申報之數量、關稅為涉案實到貨物之二倍為由，即認定其無逃避管制，而冀邀免
罰。綜上論結，原起訴狀所持理由均無可採，原告之訴擬請予以駁回等語。
    理  由
按「報運貨物進口而有左列情事之一者，得視情節輕重，處以．．．一、虛報所運貨
物之名稱、數量或重量。」「有前二項情事之一而涉及逃避管制者，依前條第一項及
第三項論處。」及「私運貨物進口．．．者，處貨價一倍至三倍之罰鍰。」、「前二
項私運貨物沒入之。」分別為海關緝私條例第三十七條第一項第一款、第三項及第三
十六條第一項、第三項所明定。次按進口非屬「臺灣地區與大陸地區貿易許可辦法」
第七條規定准許輸入之大陸地區物品者，即構成進口禁止輸入之物品而涉及逃避管制
之違法行為。查本件原告於八十七年九月十日委由大群報關有限公司，向被告中島支
局報運進口大陸產製文具乙批（進口報單：第ＢＤ＼八七＼Ｒ七八五＼○四○四號）
，經查驗結果，來貨除第一、三至八項相符外，第二項來貨為彩色筆組合計四○○Ｐ
ＣＳ（每盒內容九○ＰＣＳ各類彩色筆、彩色鉛筆及文具），核與該項原申報貨名PL
AS TIC EMPTY BOX 800 PCS不符，並經受任之報關行人員簽認查驗結果在卷。該申報
不符貨物且非屬經經濟部公告准許間接進口之大陸物品，遂認原告顯有虛報進口貨物
名稱，涉及逃避管制之違法行為。被告乃依財政部關稅總局驗估處查價結果，核算涉
案貨物完稅價格後，依照海關緝私條例第三十七條第三項轉據同條例第三十六條第一
、三項之規定，處以原告涉案貨物貨價一倍之罰鍰計五九、五八七元，並沒入涉案貨
物。原告不服，主張涉案貨品文具組合其內容物並非全部未開放進口，被告應依尚未
開放進口之筆類科罰，而非依整組單價科處云云，聲明異議，經被告以涉案貨物，依
高雄關稅局中島支局查核結果，來貨為塑膠盒裝成套之彩色筆組合，內含二十四支水
性彩色筆、十二支彩色鉛筆、十二支粉臘筆、十二支油性臘筆、十二片水彩色塊、一
支十五公分長塑膠尺、七支迴紋針、一只削鉛筆器、一支剪紙刀、一只塑膠調色盤、
四片鏤空圖形塑膠片、一只橡皮擦、一支鉛筆及一支水彩筆，且塑膠盒內所裝之各物
品，係以支、片等為單位直接裝於塑膠盒內，無法分拆零售，應屬供零售用之成套物
品，涉案貨物主體既為彩色筆組合，依照國際商品統一分類制度註解中文版第九、十
、十一頁，同註解解釋準則，準則三（乙）：「由不同材料或零件組成之混合物、組
成物及供組合成套出售之貨物，其不能依準則三（甲）歸類者，在本準則可適用之範
圍內，應按實質上構成該項貨品主要特徵所用之材料或成分分類。」，準則三（乙）
（Ⅵ）：「第二種分類方法僅對．．．（Ⅵ）零售用之成套物品．．．適用之。」，
準則五：「．．．（甲）照相機盒、樂器盒、槍盒、製圖工具盒、項鍊盒及類似容器
，．．．適於長期使用並與所裝物品同時進口者，如其於正常情況下，係與所裝物品
同時出售，則應與該物品歸列同一節。．．．（乙）．．．包裝材料與包裝容器與所
包裝之物品同時進口者，如其於正常情況下，係用以包裝該物品，則應與所包裝之物
品歸列同一節下。．．．」等解釋，涉案貨物成套之彩色筆組合內之彩色筆、臘筆、
尺．．．等，及包裝用之塑膠盒，均應按整套貨品，歸列稅則第九六○八．五○．○
○號無訛，而該稅號即係以「組合成套」貨名全號列列管，自不容再分割其內容物之
個別貨物是否屬准許間接進口。異議理由所稱涉案貨物，應可分列成多項，分別按相
關規定論處，並要求將已開放之貨品退還乙情，顯係誤解貨品稅則歸列所致為由，乃
未准變更。原告訴稱，其所訂購之文具第二項確實是購買「空盒」，但賣方誤以組合
品裝櫃，原告確實非事先知情，故原處分應予撤銷云云。查依國際貿易實務，買賣雙
方於貨物成交前，即有明確約定所運貨物之名稱、數量、價格等條件，雙方悉應依約
定程序交貨，交運之貨物自然按原約定交付，縱所稱誤裝屬實，本案既未於海關發覺
不符之前，報備誤裝，亦未舉證證明係出於同一發貨人發貨兩批以上，互相誤裝錯運
情事，自無進出口貨物查驗及取樣準則第十九條免罰之適用。本案虛報進口貨物名稱
，並涉逃避管制之違章事證明確，核其所為，縱非故意，亦難謂無過失，參照司法院
釋字第二七五號解釋意旨，自應受罰，原處分處以原告涉案貨物貨價一倍之罰鍰計五
九、五八七元，並沒入涉案貨物，核與首開法律規定並無不合，一再訴願決定遞予維
持原處分，亦無違誤，均應予維持，原告起訴意旨並無理由，應予駁回。
據上論結，本件原告之訴為無理由，爰依行政訴訟法施行法第二條、行政訴訟法第九
十八條第三項前段，判決如主文。
中    華    民    國     九十        年      四      月      十九       日
                    最 高 行 政 法 院  第 二 庭
                                審 判 長 法  官      陳  石  獅
                                         法  官      姜  仁  脩
                                         法  官      彭  鳳  至
                                         法  官      高  啟  燦
                                         法  官      黃  合  文
右  正  本  證  明  與  原  本  無  異
                                         法院書記官  王  福  瀛
中    華    民    國     九十        年      四      月     二十七      日


司法院資訊處製作；財團法人民間司法改革基金會備份。
